【裁判字號】    89,交上易,11
【裁判日期】    890224
【裁判案由】    過失致死
【裁判全文】
臺灣高等法院高雄分院刑事判決                    八十九年度交上易字第一一號
    上訴人即被告  乙○○
右上訴人因過失致死案件，不服臺灣高雄地方法院八十八年度交易字第五三二號中華
民國八十八年十二月十三日第一審判決（起訴案號：臺灣高雄地方法院檢察署八十八
年度偵字第九六七五號），提起上訴，本院判決如左：
      主  文
上訴駁回。
      事  實
一、乙○○考領有輕型機車駕駛執照，於民國八十八年四月八日下午三時許，騎乘牌
    照號碼ＯＰＤ─九一七號重型機車附載其夫潘祐松，沿高雄縣杉林鄉○○路由小
    份尾向旗山方向行駛，途經該路二一九號上平國小前設有行車管制號誌之出、入
    口時，本應注意行近學校等甲共場所出、入口時，應減速慢行，作隨時停車之準
    備；又應注意車前狀況，並隨時採取必要之安全措施，以避免危險之發生，且依
    當時天候晴，日間自然光線，柏油路面乾燥無缺陷，無鋪設慢車道，道路無障礙
    物，視距良好，又依其智識、能力亦無不能注意之情事，竟疏未注意時，應減速
    慢行，作隨時停車之準備，且亦疏於注意車前動態，並隨時採取必要閃躲等安全
    措施，適有行人廖張秋蘭自山仙路二九一號門前步行，亦疏未注意行走行人穿越
    道，正穿越該路段往旗山方向之山仙路車道，在中心線為閃避沿山仙路由旗山往
    小份尾方向行駛之不明大貨車而倒退幾步，乙○○因疏未為前開注意而煞車不及
    ，致其所騎乘之機車左車頭擋風斜板擦撞行人廖張秋蘭，使廖張秋蘭先坐到地上
    ，再後仰倒地，因此受有頭部外傷、顱內出血等傷害，經送醫急救延至同日下午
    四時三十分不治死亡。乙○○肇事後，對於未發覺之犯罪，主動委請路人報案，
    並留在事故現場向處理員警宋志揚坦承肇事，而接受偵訊審判。
二、案經高雄縣警察局旗山分局報請臺灣高雄地方法院檢察署檢察官偵查起訴，劉秀
    美於本院審理中並接受裁判。
      理  由
一、訊據被告乙○○對於右揭時、地發生車禍，並致使被害人廖張秋蘭死亡之事實供
    承不諱，證人即被告附載之夫潘祐松於八十八年四月十日下午四時二十分檢察官
    相驗後偵訊時證述綦詳，核與事故現場機車照片顯示左車頭擋風斜板靠近左前方
    向燈處毀損照片大致相符，並有其他現場照片三幀及高雄縣警察局道路交通事故
    調查報告表暨事故現場圖在卷可資佐證，且被害人係因本件車禍致頭部外傷、顱
    內出血死亡，業經臺灣高雄地方法院檢察署檢察官督同法醫師相驗明確，有相驗
    屍體證明書、驗斷書、勘驗筆錄及相驗報告書等在卷可憑。
二、經查：觀諸被告提出其於八十八年八月十一日拍攝之照片四幀及事故發生時現場
    照片四幀，肇事地點應係上平國小位於山仙路校門前之出、入口，除靠近旗山之
    一方劃設有枕木紋行人穿越道線外，並未劃設其他任何標線，乃山仙路接近上平
    國小校門之兩端中央各劃設有一段雙黃實線，用以分隔對向車道，並雙向禁止超
    車、跨越或迴轉（道路交通標誌標線號誌設置規則第一百四十九條第一項第一款
    第八目及第一百六十五條參照）其餘山仙路前後路段中央均為黃虛線，用以分隔
    對向車道（道路交通標誌標線號誌設置規則第一百四十九條第一項第一款第二目
    及第一百八十一條參照）；又山仙路上開路段路面邊緣劃設有白實線，用以指示
    路肩之界線，而非用以劃分快車道與慢車道，蓋白實線以外路寬，因另有電桿樹
    立而難以行駛通車，此觀之上開八幀照片而自明。是以，肇事地點前後之山仙路
    段應僅係雙向雙線車道，甲訴人以肇事地點車道上分別畫有中心雙黃實線、白線
    ，而劃分雙線道與快慢車道，因認肇事地點為四線道，及臺灣省高屏澎區車輛行
    車事故鑑定委員會亦認定肇事地點為雙線道、中心雙黃實線、劃分快、慢車道等
    情，容有未合，合先敘明。
三、按汽車（包括機車，道路交通管理處罰條例第三條第八款參照）行近學校等甲共
    場所出、入口時，應減速慢行，作隨時停車之準備；汽車行駛時，駕駛人應注意
    車前狀況，並隨時採取必要之安全措施，道路交通安全規則第九十三條第一項第
    四款款後段、第九十四條第三項分別定有明文。被告既考領有輕型機車駕駛執照
    ，前揭應注意並能注意之事項，自難諉為不知。本件依道路交通事故調查報告表
    暨現場圖及現場照片顯示：被告機車車頭向旗山方向，車尾向小份尾方向停放在
    山仙路二一九號門前路旁，車頭左側現場留有血跡，而該血跡並非在行人穿越道
    上，及肇事路段之車道寬僅三甲尺等情，並參諸告訴人指訴其被害人穿越馬路，
    未走行人穿越道，因閃避對向車道駛來之大卡車而自中心線處突然倒退等語，及
    證人潘祐松於檢察官相驗後偵訊時證述︰伊妻機車之前左擋風板有撞擊，死者坐
    到地上，後仰倒地等語，及證人即現場處理員警宋志揚到庭結證稱︰被害人倒地
    係在靠近路邊處，並非在行人穿越道上等情節觀之，足徵本件車禍發生前，被害
    人係自山仙路二九一號門前步行穿越道路，未行走行人穿越道，正穿越該路段往
    旗山方向之山仙路車道，在中心線為閃躲沿山仙路由旗山往小份尾方向行駛之不
    明大貨車而倒退幾步，為被告所騎乘之機車左車頭擋風斜板擦撞，使被害人倒地
    受創無訛，是以被告並非行經行人穿越道而肇事至明。又依當時天候晴，日間自
    然光線，柏油路面乾燥無缺陷，無鋪設慢車道，道路無障礙物，視距良好，則被
    告騎乘機車行經肇事地點，應注意減速慢行，作隨時停車之準備，且肇事路段之
    車道寬僅三甲尺，被告對於被害人穿越道路時，為閃避沿山仙路由旗山往小份尾
    方向行駛之車輛而後退之車前狀況，亦應予注意，而依其智識、能力並無不能注
    意之情事，被告竟疏於注意，煞車不及，致其所騎乘之機車左車頭擋風斜板擦撞
    被害人，使被害人傷重不治死亡，其有過失，至為顯明，被告亦坦承其有過失。
    又被害人自山仙路二九一號門前步行穿越道路，疏未注意行走行人穿越道，係違
    反道路交通安全規則第一百三十四條第一款規定，其對於本件車禍之發生，雖亦
    有過失，惟被告上開過失責任，已據本院認定如上，則被告過失責任不能因此解
    免，附此敘明。至本件車禍經送請臺灣省高屏澎區車輛行車事故鑑定委員會鑑定
    結果，雖認定被告駕駛重機車，行經行人穿越道，未暫停讓行人先行為肇事原因
    ，並認定被害人無肇事因素，惟被告與被害人就本件車禍之發生，各有肇事因素
    ，已如上所述，該鑑定意見顯未斟酌被害人未行走行人穿越道之情節而遽為如上
    之認定，自不足採為本件肇事因素認定之佐證，亦附此敘明。又被害人因本件車
    禍發生死亡之結果，被告之過失行為與被害人之死亡間具有相當因果關係甚明，
    事證明確，被告犯行已堪認定。
四、被告騎乘機車肇事致人於死，核其所為，係犯刑法第二百七十六條第一項之過失
    致人於死罪。被告於肇事後，於其犯罪未發覺前，主動向現場處理員警坦承肇事
    ，並留在事故現場接受偵訊以至審判，業據證人即事故處理員警宋志揚到庭結證
    屬實，為對未發覺之犯罪自首而接受裁判，應依刑法第六十二條前段之規定，減
    輕其刑。至甲訴人固認被告行經行人穿越道，不依規定讓行人優先通行，因而致
    人死亡等情，請依道路交通管理處罰條例第八十六條第一項規定，加重其刑乙節
    ，惟被害人穿越道路並未行走人行穿越道，被告亦非行經行人穿越道而肇事等情
    ，業經原審法院調查證據認定事實如上，是被告犯行並未符合此一加重刑罰要件
    ，甲訴人請求加重其刑，容有未合，併此敘明。復按汽車駕駛執照為駕駛汽車之
    許可憑證，道路交通安全規則第五十條第一項前段定有明文；除依同規則第六十
    一條規定，汽車駕駛人取得高一級車類之駕駛資格者，准其駕駛較低等級車類之
    車輛外，應按其取得何等級車類之駕駛執照，駕駛該相當等級車類之車輛，不得
    持較低等級車類之駕駛執照，駕駛較高等級之車類；若有違反上述規定，因其不
    具備所駕駛車類之相當汽車駕駛人資格，於法應認與無駕駛執照者同，始符合道
    路交通安全維護之立法本旨。是道路交通管理處罰條例第八十六條第一項所稱汽
    車駕駛人「無照駕車」，除同條例第二十一條第一項第一款所定「未領有駕駛執
    照駕車」外，應包括持較低等級車類之駕駛執照而駕駛較高等級車類之情形在內
    ，最高法院八十七年度臺上字第三二九五號刑事判決固有此見解，惟查輕型機車
    駕駛執照與重型機車駕駛執照之別，應在於考驗內容不同而已，申請駕駛執照考
    驗者之應考年齡、資歷、能力並無不同，此觀諸道路交通安全規則第五十三條第
    十款、第十一款、第六十條第一項第一款第一目、第二款、第三款第一目等規定
    而自明，是考領有輕型機車駕駛執照之駕駛人騎乘重型機車者，僅屬交通行政裁
    罰之範圍，委難認係逾級駕駛而與「無照駕駛」無異。被告雖僅考領有輕型機車
    駕駛執照，業據原審法院於審理中勘驗被告駕駛執照無訛，復於本件車禍發生時
    騎乘重型機車而肇事，亦據本院認定如上，揆諸前揭條文及說明，被告上開過失
    致人於死之犯行，尚難遽以道路交通管理處罰條例第八十六條第一項之加重構成
    要件繩之，併此敘明。原審經審酌被告一時疏於注意而肇事，犯後於本院審理中
    坦承犯行，態度尚可，且被害人於本件車禍中亦有過失，已如前述，而被告雖未
    與被害人家屬達成民事和解，惟已賠付強制汽車責任保險理賠保險金新臺幣一百
    二十萬七千五百四十三元，亦經被告及告訴人供承在卷，並有新光產物保險股份
    有限甲司強制汽車責任保險領款收據在卷足憑等一切情狀，引用刑法第二百七十
    六條第一項ˋ第六十二條前段，罰金罰鍰提高標準條例第一條前段，量處被告有
    期徒刑七月，核其認事用法，均無違誤，量刑亦稱妥適。被告上訴意旨徒以原審
    量刑過重而指摘原判決不當，為無理由，應予駁回。
五、據上論結，應依刑事訴訟法第三百六十八條，判決如主文。
本案經檢察官林炳雄到庭執行職務。
中    華    民    國        八十九      年      二      月    二十四    日
                              臺灣高等法院高雄分院刑事第七庭
                                  審判長法官  李文雄
                                        法官  郭雅美
                                        法官  王光照
右正本證明與原本無異。
如不服本判決，應於判決送達後十日內向本院提出上訴狀，其未述理由者並應於提
出上訴狀後十日內向本院補提理由書（應附繕本)。
                                      書記官  謝永祥
中    華    民    國        八十九      年      二      月    二十五    日
附錄：本判決論罪科刑法條：
刑法二百七十六條第一項因過失致人於死者，處二年以下有期徒刑、拘役或二千元以
下罰金。
                                                                  Ｈ


司法院資訊處製作；財團法人民間司法改革基金會備份。
